【裁判字號】    89,台非,273
【裁判日期】    890831
【裁判案由】    賭博
【裁判全文】
最高法院刑事判決                                八十九年度台非字第二七三號
    上 訴 人  最高法院檢察署檢察總長
    被    告  甲○○  男
右上訴人因被告賭博案件，對於台灣台中地方法院中華民國八十九年三月十七日第一
審確定判決（八十九年度訴緝字第九八號，起訴案號：台灣台中地方法院檢察署八十
六年度偵字第三七○五號），認為部分違法，提起非常上訴，本院判決如左：
    主  文
原判決關於違背法令部分撤銷。
    理  由
非常上訴理由稱：「一按判決不適用法則或適用不當者，為違背法令；再應於審判期
日調查之證據未予調查者，判決當然違背法令，刑事訴訟法第三百七十八條、第三百
七十九條第十款訂有明文。又受有期徒刑之執行完畢，或受無期徒刑或有期徒刑一部
之執行而赦免後，五年以內再犯有期徒刑以上之罪者，為累犯，刑法第四十七條所明
定。再查裁判確定後，始發覺為累犯者，應依刑法第四十七條規定更定其刑，固為同
法第四十八條前段所明定。然此所稱更定其刑，必其累犯之發覺，係在裁判確定之後
，始足當之，苟於裁判確定之前，已發覺有累犯之情事者，即無適用之餘地。事實審
法院於審理時，如發現有累犯之情事者，自應論以累犯並依法加重其刑，倘已發覺為
累犯而於判決時漏論累犯並加重其刑；亦僅能以上訴程序或非常上訴程序予以救濟，
殊難再依刑法第四十八條前段規定予以更定其刑。二本件被告甲○○，前因違反槍砲
彈藥刀械管制條例案件（台灣高等法院台中分院八十年上訴字第一八八○號）被判處
有期徒刑三年確定，指揮書執行完畢日期八十三年十月十六日，假釋縮短刑期期滿日
期為八十三年九月二十二日，距本案犯罪時間，尚未滿五年，不僅檢察官起訴時，請
求論以累犯並加重其刑，且有台灣台中地方法院檢察署刑案資料查註紀錄表附於該署
八十六年偵字第三七○五號偵查卷內（見該偵查卷第五十二頁）暨台灣高等法院檢察
署刑案紀錄簡覆表附於台灣台中地方法院八十六年訴字第一五一二號刑事卷內（見該
卷第八十頁）可稽，在在足以證明此累犯之事實，係在本案裁判確定前，即得發覺且
已存在，惟台灣台中地方法院以八十九年度訴緝字第九八號論處被告賭博罪時，卻未
依卷存資料予以調查，及未依累犯規定論科，該案並於八十九年四月二十日確定。揆
諸上開說明，實有應調查之證據未調查及不適用法則之違法，爰依刑事訴訟法第四百
四十一條、第四百四十三條提起非常上訴，以資救濟。」。
本院按「非常上訴乃對於審判違背法令之確定判決所設之救濟方法。依法應於審判期
日調查之證據，未予調查，致適用法令違誤，而顯然於判決有影響者，該項確定判決
，即屬判決違背法令，應有刑事訴訟法第四百四十七條第一項第一款規定之適用。」
，司法院大法官會議釋字第一八一號著有解釋。又「判決不適用法則或適用不當者，
為違背法令」，刑事訴訟法第三百七十八條定有明文。再「受有期徒刑之執行完畢，
或受無期徒刑或有期徒刑一部之執行而赦免後，五年以內再犯有期徒刑以上之罪者，
為累犯，加重本刑至二分之一」，亦為刑法第四十七條所明定。故被告之徒刑前科執
行資料，與認定被告之再犯罪應否成立累犯之待證事實，至有關係，自屬事實審法院
應於審判期日調查之證據。本件被告甲○○前於民國八十一年間因違反槍砲彈藥刀械
管制條例案件，經台灣高等法院台中分院判處有期徒刑三年確定，於八十三年九月二
十二日假釋縮刑期滿執行完畢，有原法院卷附台灣高等法院檢察署刑案紀錄簡覆表、
台灣高等法院被告全國前案紀錄表在卷可稽，台灣台中地方法院檢察署檢察官起訴書
（八十六年度偵字第三七○五號）並於犯罪事實欄內載明該被告前開徒刑前科執行情
形，及於證據並所犯法條欄內敘明被告再犯有期徒刑以上之本件賭博罪，為累犯，請
依法加重其刑等語，復經被告於該院初次審理時供明在卷（見原法院八十六年度訴字
第一五一二號卷第二十四、七十九、八十頁，八十九年度訴緝字第九八號卷第十七頁
）。卷存之上開證據資料，應足以證明被告於原判決事實所認定其於八十六年一月間
再犯本件刑法第二百六十八條之賭博罪，係屬累犯，乃原審對此顯然於判決有影響之
證據，於八十九年三月七日下午審判期日，竟未予以調查，致未於原判決內論以累犯
加重其刑，自屬依法應於審判期日調查之證據未予調查，致適用法令違誤而顯然於判
決有影響，且有判決不適用法則之違背法令；案經確定，非常上訴意旨執以指摘，洵
有理由。惟原判決此部分違誤，尚非不利於被告，應由本院將原判決關於此違背法令
部分撤銷，以資糾正。（按台灣台中地方法院檢察署執行檢察官以本件係於裁判確定
之前，依卷內證據資料已足以認定被告為累犯，而未依刑法第四十八條對本件聲請裁
定依累犯更定其刑，併予明）。
據上論結，應依刑事訴訟法第四百四十七條第一項第一款前段，判決如主文。
中      華      民      國    八十九    年      八      月   三十一     日
                              最高法院刑事第十庭
                                  審判長法官  曾  有  田
                                        法官  陳  宗  鎮
                                        法官  劉  介  民
                                        法官  魏  新  和
                                        法官  孫  增  同
      右正本證明與原本無異
                                              書  記  官
中      華      民      國    八十九    年      九      月      五      日
                                                                        Ｖ
〔注意事項〕
司法院大法官會議釋字第一八一號解釋。


司法院資訊處製作；財團法人民間司法改革基金會備份。
